臺灣高雄地方法院民事裁定
110年度消債更字第78號
聲  請  人  黃宥勝（原名：黃燕叁）
0000000000000000

0000000000000000

0000000000000000

0000000000000000

上列當事人因消費者債務清理事件聲請更生，本院裁定如下：
    主  文
聲請人黃宥勝（原名：黃燕叁）自中華民國一一○年八月十八日
下午四時起開始更生程序。
命司法事務官進行本件更生程序。
    理  由
一、聲請意旨略以：伊有不能清償債務情事，前向本院聲請調解
    債務清償方案，惟調解不成立。伊又未經法院裁定開始清算
    程序或宣告破產，爰聲請更生等語。
二、按債務人不能清償債務或有不能清償之虞者，得依本條例所
    定更生或清算程序，清理其債務；債務人無擔保或無優先權
    之本金及利息債務總額未逾新臺幣（下同）12,000,000元者
    ，於法院裁定開始清算程序或宣告破產前，得向法院聲請更
    生；法院開始更生程序之裁定，應載明其年、月、日、時，
    並即時發生效力；法院開始更生或清算程序後，得命司法事
    務官進行更生或清算程序，必要時得選任律師、會計師或其
    他適當之自然人或法人1人為監督人或管理人，消費者債務
    清理條例（下稱消債條例）第3條、第16條第1項、第42條第
    1項、第45條第1項分別定有明文。
三、經查：
  ㈠聲請人前於民國109年12月13日提出債權人清冊，向本院聲請
    調解債務清償方案，經本院109年度司消債調字第724號受理
    ，於110年2月2日調解不成立，聲請人於同日當場聲請更 生
    等情，業經本院依職權調閱上開調解卷宗核閱無訛。
  ㈡次查，聲請人於107年至109年度申報所得各為0元、0元、14,
    905元（昇萌股份有限公司執行業務所得），名下無財產 ，
    勞工保險自84年5月11日起投保於高雄市永安區漁會，投保
    薪資於109年12月1日調薪為27,600元，另有國際康健人壽保
    單共3張，其中2張已失效，無保單解約金，餘1張（保單號
    碼TWEA093960號）保單解約金為1,133元；又聲請人自陳自1
    08年1月起至同年5月12日；108年8月至109年4月；109年11
    月27日迄今每週五、六、日於僱主鄭文毅魚攤工作，上班時
    間為上午4時至下午4時，工作內容為輪流於北港牛墟、善化
    牛墟、新營第一市場賣魚，日薪1,500元，每日以現金支付
    ，並提出收入證明切結書，各階段合計收入各64,800元（10
    8年1月至5月）、149,700元（108年8月至109年4月）、4500
    元（109年11月）；期間於108年5月13日至108年7月受僱於
    蔡永忠，於中國廣東省汕頭市澄海澄華工作區養鴨，月薪為
    人民幣6,000元，收入合計新台幣77,400元【計算式：6,000
    ×3×4.3＝77,400】；又於109年5月於昇萌股份有限公司做粗
    工，月薪14,905元；另於109年6月8日起至109年10月，受僱
    於劉艷清，至中國吉林省公主嶺市范家屯鎮養鴨，月薪為人
    民幣6,000元，收入合計新台幣129,000元【計算式：6,000×
    5×4.3＝129,000】；此外，109年5月13日領有紓困補助30,00
    0元，未領取其他社會補助等情，有債權人清冊（本院109年
    度司消債調字第724號卷（下稱調卷）第3頁）、財產及收入
    狀況說明書（調卷第2頁）、財團法人金融聯合徵信中心前
    置協商專用債權人清冊（調卷第4至6頁）、台新國際商業銀
    行股份有限公司函（調卷第31頁）、新光行銷股份有限公司
    陳報狀（調卷第19至24頁）、信用報告（本院110年消債更
    字第78號卷（下稱卷）第23至24頁）、財政部高雄國稅局10
    7年及108年度綜合所得稅各類所得資料清單及總歸戶財產查
    詢清單（調卷第7至9頁）、勞工保險被保險人投保資料表（
    卷第22頁）、戶籍謄本（調卷第11頁）、商業保險投保資料
    查詢結果表（卷第26頁）、昇萌股份有限公司110年7月20日
    函附臺灣企銀企業網路銀行台幣單筆交易明細暨109年5月9
    日至22日報所得明細表（卷第132至134頁）、高雄市政府社
    會局社會福利資訊料查詢表（卷第14至15頁）、收入切結證
    明書（調卷第10頁、卷第35、37、38頁）、僱主鄭文毅出具
    在職證明（卷第36頁）、勞動部勞工保險局函（卷第17頁）
    、109年度稅務電子閘門財產所得調件明細表（卷第46頁）
    、入出境資訊連結作業（卷第47頁）、聲請人陳報狀（卷第
    54、37頁）、租金補助查詢（卷第16頁）、存摺（卷第27至
    29頁）、勞動部勞動力發展署高屏澎東分署函（卷第18頁）
    、健保查詢（卷第31頁）、家族系統表（卷第30頁）、診斷
    證明書（卷第32頁）在卷可參。故本院審酌上情，認為核算
    聲請人目前償債能力之基礎以其自陳聲請更生前二年即自10
    7年12月至109年11月之收入平均每月實領19,144元【計算式
    ：（64,800＋77,400＋149,700＋14,905＋129,000＋4,500）÷23≒
    19,144元以下四捨五入】，加計紓困補助款平均每月1,250
    元，合計20,394元為基準。
  ㈢聲請人之父親黃萬吉於100年9月25日歿，遺產有位於高雄市○
    ○區○○段000地號、同段721之3地號、721之12地號、721之16
    地號、723地號土地及門牌號碼高雄市○○區○○里00鄰○○路○○
    巷00號建物，遺產總額1,430,200元，由聲請人之胞兄黃燕
    明一人繼承；聲請人之母親黃蘇金枝於104年11月26日歿，
    遺產有位於高雄市○○區○○○段000○00地號土地，遺產總額1,6
    17,200元，由聲請人之胞姊黃麗芬一人繼承等情，有除戶謄
    本（卷第33至34頁）、遺產稅免稅證明書（卷第136至137頁
    ）、聲請人陳報狀（卷第135頁）、高雄市政府岡山地政事
    務所函附101年岡地字第19620號分割繼承登記申請書相關資
    料影本及烏樹林段716地號重測前烏樹林段721之3等4地號共
    5筆土地公務用登記謄本及異動索引（卷第140至145頁、148
    至165頁、190至217頁）、財政部高雄國稅局函附遺產免稅
    證明書及遺產稅不計入遺產總額證明書（卷第51至53頁）、
    高雄市政府岡山地政事務所函附105年岡地字第12020號分割
    繼承登記申請書相關資料影本（卷第140頁、146至147頁、1
    66至189頁）在卷可參，附此敘明。
　㈣關於聲請人必要生活費用部分，聲請人雖主張每月支出14,00
    0元（包含每月房屋租金3,500元）云云。惟按債務人必要生
    活費用，以最近1年衛生福利部或直轄市政府所公告當地區
    每人每月最低生活費1.2倍定之，消債條例第64條之2第1項
    定有明文。查衛福部社會司所公告110年度高雄市最低生活
    費為13,341元，其1.2倍為16,009元，又該最低生活費用之
    標準，係照當地最近1年平均每人消費支出60％訂定，依其基
    準之家庭收支調查報告調查表格式所示有關經常性支出之調
    查項目，包括利息支出、食品、衣著、房租及水費、電費、
    醫療保健、交通、娛樂、教育等，已涵蓋聲請人所陳報之支
    出項目；聲請人自陳居住於胞姊黃麗芬名下房屋，每月給付
    房租3,500元，並提出黃麗芬收取租金證明書為證（卷第39
    頁），惟本院審酌聲請人並未據以申請租金補助，有租屋補
    助查詢可稽（卷第16頁），尚難認聲請人與胞姊間確有租賃
    關係，進而認所列計之3,500元屬「房租」必要支出範疇，
    故於計算聲請人個人每月必要生活費時，即應自前開已包括
    聲請人居住費用在內，扣除相當於房租支出所佔比例約24.3
    6%，避免重複計列費用，則扣除居住費用後，聲請人每月必
    要生活費為12,109元【計算式：16,009－(16,009×24.36%)＝1
    2,109】。
  ㈤承上，聲請人目前每月平均收入20,394元，扣除個人必要支
    出12,109元後，剩餘8,285元，而聲請人目前負債總額為616
    ,894元（調卷第19至24頁、第28、31頁，包括：台新銀行、
    中國信託銀行、新光行銷股份有限公司），扣除國際康健人
    壽保單解約金共計1,133元後，以每月所餘逐年清償，至少
    須約6.2年【計算式：(616,894－1,133)÷8,285÷12≒6.19】始
    能清償完畢，應認其已不能清償債務。此外，聲請人無擔保
    或無優先權之債務總額未逾12,000,000元，且無消債條例第
    6條第3項、第8條或第46條各款所定駁回更生聲請之事由存
    在。則聲請人聲請更生為有理由，應予准許，爰命司法事務
    官進行本件更生程序。
四、依消債條例第11條第1項、第45條第1項、第16條第1項，裁
    定如主文。
中　　華　　民　　國　　110 　年　　8 　　月　　18　　日
                  民事庭　法　官  　賴寶合
以上正本係照原本作成。
本裁定不得抗告。
中　　華　　民　　國　　109 　年　　8 　　月　　18　　日
                          書記官    胡美儀